行　政　法　院　判　決　　　　　　　　　　　　　八十八年度判字第三九三五號
　　原　　　告　甲○○
　　被　　　告　經濟部智慧財產局（原經濟部中央標準局）
右當事人間因商標異議事件，原告不服行政院中華民國八十七年十一月五日台八七訴
字第五四五七四號再訴願決定，提起行政訴訟。本院判決如左︰
　　主  文
原告之訴駁回。
　　事  實
緣原告之前手李宗祺於民國八十五年十二月十八日以「金車」商標，指定使用於商品
及服務分類表第四類之工業用油及油脂、潤滑油、機油、齒輪油、油精商品申請註冊
，旋變更申請人名義為原告，經被告審查核准，列為審定第七七九八○二號商標。嗣
金車股份有限公司（以下簡稱金車公司）以系爭商標有違當時商標法第三十七條第一
項第七款之規定，對之提出異議。案經被告撤銷系爭第七七九八○二號「金車」商標
之審定，發給中台異字第八七○三二九號商標異議審定書。原告提起訴願、再訴願，
遞遭決定駁回，遂提起行政訴訟，茲摘兩造訴辯意旨如次：
原告起訴意旨略謂︰按商標圖樣襲用他人之商標或標章有致公眾誤信之虞為商標法第
三十七條第一項第七款所明定。係與原告之商品本身的內容包括品質、設計、功能、
促銷、通路、形象和廣告等。都非競爭同業，二者截然不同的產品，在市場差距頗大
，被告應不貿然駁回，予以參酌先進國家的作法，尋求學者觀點、各界的共識審之。
且商標是表彰〞商品〞或〞服務〞之權能，則指有製造、販賣之專用權，卻不承認人
格權，而八十六年十月一日所公布實施的〞商標法利害關係人認定要點〞則適用於商
標法第八條也非競爭同業，尚且商標之〞金〞與〞車〞文字，為習見，不具獨創性。
例如國內著名的新光、統一、台塑等集團，皆有私人企業申請註冊商標，並且正在延
用中，而被告決定書之內容〞金車公司〞商品競賽、型錄、報章、雜誌、潤利公司所
作電廣告．．．等，皆是食品業。被告似乎以〞公司法〞判決原告。復為〞商標法
〞第十五條規定，商標圖樣之近似應依一般社會通念，市場交易情形，並參酌該商品
之產製、原料、用途、功能或銷售場所等，各種相關因素判斷之，而被告〞一言以蔽
之〞之法，原告有如胎死腹中之冤。經原告查證，被告決定書之內容，〞金車股份有
限公司〞尚無在油類商品取得註冊證明，依法無據，立場不明，被告採此一說法，似
以偏蓋全含混聽，刻意封殺原告，並不公正。原告堅持〞據法力爭〞的理念，自認
無仿襲之嫌。為此請求判決將原處分及一再訴願決定均撤銷等語。
被告答辯意旨略謂︰按商標圖樣「襲用他人之商標或標章有致公眾誤信之虞」，不得
申請註冊，為商標法第三十七條第一項第七款所規定。而其適用係指「以不公平競爭
之目的，非出於自創而抄襲他人已使用之商標或標章申請註冊並有致公眾誤信之虞；
所襲用者，不以著名商標或標章而使用於同一或類似商品為限。」同法施行細則第三
十一條亦有明文。本件原告主張(一)關係人金車公司並非系爭審定第七七九八○二號「
金車」商標指定使用之油類製品之競爭同業，非屬利害關係人。(二)關係人並未有商標
獲准註冊於油類商品，故據以異議商標指定使用之商品與系爭商標指定使用之商品不
同。(三)以「金車」獲准註冊商標於各類商品不在少數，且仍繼續使用，系爭商標何來
襲用之說，應無致公眾誤信之虞等云云。惟查依現行商標法第四十六條規定：「對審
定商標認定有違反本法規定情事者，得於公告期間內，向商標主管機關提出異議。」
由該條文之文意，可知商標異議案件，並未限制提起異議人之資格，任何人只要認為
系爭商標有違商標法之規定，皆可於公告期間內提起異議，故原告主張關係人非本件
異議案之利害關係人，顯有誤解，合先明。又查系爭商標圖樣上之中文「金車」與
據以異議註冊第一二五二八七、二○○五四七、二九八○六一、四四三三一五、四四
四三四七、五○○○四○、五○○○四一、五○六五三七、五○七八一四、五○九七
二三、五一○六四九、五一二四四六號「金車KING CAR」、金車及圖KING CAR」等十
餘件商標圖樣上之中文「金車」相同，應屬近似之商標。又關係人早於民國六十八年
起即以中外文「金車KING CAR」指定使用於飲料類商品申准註冊，除在本局獲准註冊
前開第二○○五四七號等多件商標專用權外，並陸續獲准註冊於其他多類商品（酒、
食用油、植物油等），且該商標亦經關係人持續於報章雜誌及電上等刊登廣告廣為
宣傳促銷多年，並榮獲該局主辦「中華民國優良商標暨優良註冊商標展」、商標競賽
組第一名，於系爭商標申請註冊日八十五年十二月十八日時，據以異議商標所表彰之
信譽及品質，應已為一般消費者所熟知，凡此有關係人檢送之國內商標商品型錄、報
章雜誌廣告、潤利公司所作電報紙雜誌之廣告統計分析表等證據資料附可稽。是
原告以相同之中文「金車」作為本件系爭商標圖樣申請註冊，指定使用於工業用油及
油脂、潤滑油、機油、齒輪油、油精等商品，衡酌一般客觀事實，易使一般商品購買
人對其所表彰之商品來源，與據以異議商標產生聯想而致混淆誤信誤購之虞，自有首
揭法條之適用。至原告所稱系爭商標指定使用之商品，與據以異議諸商標指定使用之
商品，不具關連性等乙節。經查首揭法條規定之所謂襲用他人已使用之商標或標章，
所襲用者，不以著名商標或標章而使用於同一或類似商品為限。又原告所稱多家廠商
亦有以「金車」為商標圖樣取得註冊商標等乙節，核屬另案是否妥適之問題，自不得
比附援引，均併予指明。是本局所為之處分，並無不合，敬請判決駁回原告之訴等語
。
　　理  由
按商標圖樣襲用他人之商標或標章有致公眾誤信之虞者，不得申請註冊，為當時商標
法第三十七條第一項第七款所規定，該款之適用，指以不公平競爭之目的，非出於自
創而抄襲他人已使用之商標或標章申請註冊並有致公眾誤信之虞者；所襲用者不以著
名商標或標章而使用於同一或類似商品為限，復為同法施行細則第三十一條所規定。
本件原告之前手李宗祺於八十五年十二月十八日以「金車」商標，指定使用於商品及
服務分類表第四類之工業用油及油脂、潤滑油、機油、齒輪油、油精商品申請註冊，
旋變更申請人名義為原告，經被告審查核准，列為審定第七七九八○二號商標。嗣金
車公司以系爭商標有違當時商標法第三十七條第一項第七款之規定，對之提出異議。
案經被告審查，以金車KING CAR係金車公司早於六十八年起即先指定使用於飲料類商
品之商標，除獲准註冊第一二二二○三號、第一二二二一六號、第一二五二八七號、
第二○○五四七號、第二九八○六一號等多件商標專用權外，並於其他多類產品上陸
續獲准註冊第四四三三一五號、第四四四三四七號、第四六三九二七號、第五○○○
四○號、第五○○○四一號、第五○六五三七號、第五○七八一四號、第五○九七二
三號、第五一○六四九號、第五一二四四六號等多件商標專用權，其產品經金車公司
持續於報章雜誌及電雜誌及電等廣告廣為宣傳促銷多年，並曾獲被告主辦「中華
民國七十八年優良商標暨優良註冊等商標展」商標競賽組第一名，於系爭商標八十五
年十二月十八日申請註冊前，據以異議商標所表彰之信譽及品質，已為一般消費者所
熟知，此有金車公司檢送之商標註冊資料、商品型錄、報章雜誌廣告、潤利公司所作
電報紙雜誌之廣告統計分析表等證據資料影本可稽，其知名度並經被告另案中台異
字第七一六二○號、第七一一三五二號及第八一○五九一號商標異議審定書認明，原
告以相同之中文金車作為系爭審定第七七九八○二號「金車」商標圖樣申請註冊，指
定使用於工業用油及油脂、潤滑油、機油、齒輪油、油精商品，難謂無仿襲之嫌，並
有使一般商品購買人對其所表彰之商品來源及產製者產生混淆誤認之虞，有違當時商
標法第三十七條第一項第七款之規定；至稱六十七年起即有以金車作為商標圖樣之一
部分申准註冊於機油商品一節，以該註冊第九九三○六號「金車及圖」商標業於七十
七年五月三十一日專用期間屆滿而消滅，乃將系爭第七七九八○二號「金車」商標之
審定撤銷。原告不服，循序提起行政訴訟，其主張(一)關係人金車公司並非系爭審定第
七七九八○二號「金車」商標指定使用之油類製品之競爭同業，非屬利害關係人。(二)
關係人並未有商標獲准註冊於油類商品，故據以異議商標指定使用之商品與系爭商標
指定使用之商品不同。(三)以「金車」獲准註冊商標於各類商品不在少數，且仍繼續使
用，系爭商標何來襲用之說，應無致公眾誤信之虞等云云。惟查依現行商標法第四十
六條規定：「對審定商標認定有違反本法規定情事者，得於公告期間內，向商標主管
機關提出異議。」由該條文之文意，可知商標異議案件，並未限制提起異議人之資格
，任何人只要認為系爭商標有違商標法之規定，皆可於公告期間內提起異議，故原告
主張關係人非本件異議之利害關係人，顯有誤解。又查系爭商標圖樣上之中文「金車
」與據以異議註冊第一二五二八七、二○○五四七、二九八○六一、四四三三一五、
四四四三四七、五○○○四○、五○○○四一、五○六五三七、五○七八一四、五○
九七二三、五一○六四九、五一二四四六號「金車KING CAR」、「金車及圖KING CAR
」等十餘件商標圖樣上之中文「金車」相同，應屬近似之商標。又關係人金車公司早
於民國六十八年起即以中外文「金車KING CAR」指定使用於飲料類商品申准註冊，除
在被告獲准註冊前開第二○○五四七號等多件商標專用權外，並陸續獲准註冊於其他
多類商品（酒、食用油、植物油等），且該商標亦經關係人持續於報章雜誌及電上
等刊登廣告廣為宣傳促銷多年，並榮獲被告主辦「中華民國優良商標暨優良註冊商標
展」、商標競賽組第一名，於系爭商標申請註冊日八十五年十二月十八日時，據以異
議商標所表彰之信譽及品質，應已為一般消費者所熟知，凡此有關係人檢送之國內商
標商品型錄、報章雜誌廣告、潤利公司所作電報紙雜誌之廣告統計分析表等證據資
料附可稽。是原告以相同之中文「金車」作為本件系爭商標圖樣申請註冊，指定使
用於工業用油及油脂、潤滑油、機油、齒輪油、油精等商品，衡酌一般客觀事實，易
使一般商品購買人對其所表彰之商品來源，與據以異議商標產生聯想而致混淆誤信誤
購之虞，自有首揭法條之適用。至原告所稱系爭商標指定使用之商品，與據以異議諸
商標指定使用之商品，不具關連性等乙節。經查首揭法條規定之所謂襲用他人已使用
之商標或標章，所襲用者，不以著名商標或標章而使用於同一或類似商品為限。又原
告所稱多家廠商亦有以「金車」為商標圖樣取得註冊商標等乙節，核屬另案是否妥適
之問題，自不得比附援引，作為系爭商標應准註冊之論據。從而，被告認本案異議成
立，應撤銷系爭商標之審定，於法尚無違誤，一再訴願決定遞予維持，亦無不合。原
告起訴意旨，仍執前詞指摘，自難認為有理由，應予駁回。
據上論結，本件原告之訴為無理由，爰依行政訴訟法第二十六條後段，判決如主文。
中    華    民    國     八十八      年     十一     月      十九       日
                    行 政 法 院 第 六 庭
                                審 判 長 評  事      徐  樹  海
                                         評  事      黃  合  文
                                         評  事      高  啟  燦
                                         評  事      林  家  惠
                                         評  事      劉  鑫  楨
右  正  本  證  明  與  原  本  無  異
                                         法院書記官  賀  瑞  鸞
中    華    民    國     八十八      年     十一     月     二十二      日
